臺灣桃園地方法院民事判決　　　　　　　94年度訴字第1517號
原　　　告　乙○○
被　　　告　甲○○
上列當事人間請求清償債務事件，於民國94年12月12日辯論終結
，本院判決如下：
    主      文
原告之訴駁回。
訴訟費用由原告負擔。
    事實及理由
壹、原告主張被告向其借款新台幣（下同）550,000 元，有被告
    簽發之同額本票一紙為證，雖經原告屢次催討，被告仍未清
    償，為此依據消費借貸法律關係提起本件訴訟等語，並聲明
    ：被告應給付原告550,000 元。對於被告之抗辯則主張：系
    爭借款係原告收賣魚的貨款，在原告家中以現金交付被告，
    被告曾發生車禍，所以忘記向其系爭借款之事，被告當時表
    示等伊賣房子後將返還系爭借款，被告抗辯兩造從無金錢往
    來並不實在，又被告曾向桃園縣大園鄉農會（下稱大園鄉農
    會）借錢，可以向大園鄉農會調閱被告的字跡核對，系爭本
    票字跡確係被告所為，系爭本票及裝該本票之信封均係被告
    親自交付原告等語。
貳、被告則以系爭本票並非伊簽發交付原告，乃原告或他人所偽
    造。又兩造間並無借貸或其他債權債務關係，原告自不得持
    非被告開具之無效本票向被告請求等語資為抗辯，並聲明：
    如主文所示。
參、按當事人主張有利於己之事實者，就其事實有舉證之責任。
    民事訴訟法第277 條前段定有明文。且民事訴訟如係由原告
    主張權利者，應先由原告負舉證責任，若原告先不能舉證，
    以證實自己主張之事實為真實，則被告就其抗辯事實即令不
    能舉證，或其所舉證據尚有瑕疵，亦應駁回原告之請求。有
    最高法院17年上字第917 號判例可資參照。又按消費借貸者
    ，謂當事人一方移轉金錢或其他代替物之所有權於他方，而
    約定他方以種類、品質、數量相同之物返還之契約。民法第
    474 條定有明文。是消費借貸契約屬要物契約，應由貸與人
    就交付金錢之事實負舉證之責。再者按票據本身是否真實，
    即是否為發票人所作成，應由票據債權人負證明之責，且票
    據為文義證券及無因證券，票據上權利依票據文義而發生，
    與其基礎之原因關係各自獨立，票據上權利之行使，不以其
    原因關係存在為前提，自難因貸與人執有票據，即得證明其
    所主張之原因關係存在或已將借款交付借款人。故票據債權
    人就其取得票據之原因，固不負證明之責任，惟執票人主張
    票據係發票人向其借款而簽發交付，以為清償方法，發票人
    復抗辯未收受借款，消費借貸並未成立，則執票人就借款已
    交付之事實，亦應負舉證責任。本件原告主張被告向其借得
    550,000 元並因此簽發系爭本票之事實，既均為被告所否認
    ，依舉證責任分配之原則，自應由原告就其已交付系爭借款
    予被告，及系爭本票係被告所簽發用以清償系爭借款之有利
    於己之事實，負舉證責任。
肆、經查原告自承系爭借款係其賣魚的貨款，在其家中以現金交
    付被告，並沒有其他人看到等語（見本院94年12月12日言詞
    辯論筆錄），顯見原告並無證人可以證明系爭借款交付予被
    告之事實，則原告主張其有證人可證明兩造間曾有金錢往來
    乙節，縱然屬實，亦顯然於本件原告是否有交付系爭借款予
    被告之待證事實無關，自無調查之必要。又查原告提出之系
    爭本票及信封上之字跡及「甲○○」之簽名，其運筆之方式
    及勾勒之字形，均明顯與被告當庭書寫之筆跡不同乙節，業
    經本院依職權比對甚明，有被告書寫之筆跡及系爭本票、信
    封各1 件在卷可憑，則原告主張系爭本票係被告簽發云云，
    顯無可採。雖原告請求向大園鄉農會調閱被告之字跡，以證
    明系爭本票及信封確係被告所書寫，然系爭本票縱然確係被
    告簽發後交付原告，惟基於本票係無因性證券之特質，亦無
    從因此證明被告已經收受原告交付之系爭借款，則系爭本票
    及信封縱屬真實，亦均無從為有利於原告之認定。是原告既
    未能就其交付系爭借款予被告之事實，舉證以實其說，自難
    認原告對被告有消費借貸之借款返還請求權存在，從而原告
    本於消費借貸之法律關係，請求被告清償系爭借款，自無理
    由，不應准許。
伍、本件事證已臻明確，兩造其餘攻擊防禦方法及舉證，核與判
    決結果無影響，爰不一一論述，附此敘明。
據上論結，本件原告之訴為無理由，依民事訴訟法第78條，判決
如主文。
中　　華　　民　　國　　94　　年　　12　　月　　26　　日
                  民事第三庭    法　官　林雯娟
以上正本係照原本作成
如對本判決上訴，須於判決送達後20日內向本院提出上訴狀
中　　華　　民　　國　　94　　年　　12　　月　　26　　日
                                書記官　簡維萍
